福建高等法院金門分院刑事判決　　　　　 94年度上訴字第2號
上　訴　人
即　被　告　乙○○
選任辯護人　丁志達律師
　　　　　　陳錫川律師
上列上訴人因公共危險案件，不服中華民國九十四年一月十二日
福建金門地方法院第一審判決（九十三年度訴字第三號；起訴案
號：福建金門地方法院檢察署九十二年度偵字第三七二號），提
起上訴，本院判決如下：
    主  文
原判決撤銷。
乙○○毀棄他人所有之挖土機壹輛，足以生損害於他人，處有期
徒刑捌月。
    事  實
一、乙○○因受擾於后豐港海域之水頭商務工程重型機具夜間施
    工噪音過大，致影響其睡眠，心生不滿；遂於民國九十二年
    八月十二日凌晨一時二十分許，於飲酒後，持手電筒徒步前
    往行政院海岸巡防署中部地區巡防局第九岸巡總隊后豐港安
    檢哨所前，向執勤之海巡人員甲○○、郭鎮銘抱怨，並請海
    巡人員制止該工程施工。海巡人員甲○○以非屬於其職務範
    圍為由加以拒絕後，乙○○見到施工該工程、為丙○○所有
    之挖土機停放於后豐港海堤產業道路旁，即基於放火燒毀丙○○所有之上開挖土機之犯意，先至后豐港「來鳳宮廟」旁
    總電源開關處將電源關閉，接著持手電筒返回其位於金門縣
    金城鎮金水里后豐港八號之三之住處，拿取其所有上有「泉
    興」字樣之桶裝汽油，再前往上開挖土機停放處，將桶內之
    汽油潑灑在上開挖土機上，並以其所有之打火機點燃汽油，
    致使上開挖土機因而燃燒，並使挖土機手臂高壓油管橡膠披
    覆部分燒失、右側外殼鐵皮烤漆脫落燻黑、引擎蓋及操作分
    油器烤漆脫落、內部引擎汽缸外殼受熱輕微軟化，操作分路
    器油路管線燒失僅餘油管接頭，致令不堪使用，致生損害於
    丙○○。嗣由海巡人員甲○○發現並於同日一時四十八分許
    ，報請金門縣消防局前往滅火，而於同日夜間二時三十分許
    ，將火勢完全撲滅，始循線發現上情。
二、案經丙○○訴由金門縣警察局金城警察所報請福建金門地方
    法院檢察署檢察官偵查起訴。
    理  由
一、訊據上訴人即被告乙○○固不否認有於上開時間向海巡人員
    抱怨施工噪音之情，惟矢口否認有於上開時、地持汽油潑灑
    上開挖土機，並以打火機點燃，而將挖土機燒燬之事實，辯
    稱：伊未將路燈關閉，伊是踩著路燈開關箱跳下去，結果路
    燈就熄掉了，之後伊就走回家裡喝涼水，再沿原路到工廠，
    伊未持汽油潑灑挖土機並點燃，且該地為空地，任何人均得
    自由進入，亦無生公共危險之虞云云，惟查：
(一)、上開挖土機因起火燃燒後，造成挖土機手臂高壓油管橡膠披
    覆部分燒失、右側外殼鐵皮烤漆脫落燻黑、引擎蓋及操作分
    油器烤漆脫落、內部引擎汽缸外殼受熱輕微軟化，操作分路
    器油路管線燒失僅餘油管接頭等損害，此有現場照片十九幀
    附卷可按（警卷第四三至五二頁），復經金門縣消防局於九
    十二年八月十二日二時至四時、十時至十一時三十分赴現場
    進行勘查，並於九十二年九月十八日作成火災調查報告在卷
    足憑（警卷第五四至七一頁）。
(二)、復就起火原因而論，上開金門縣消防局火災調查報告書認為
    ：「一、經現場勘查未發現有外圍延燒殘留痕跡，故研判因
    外圍延燒之可能性較小。二、經查該怪手於火災發生前九小
    時即停放於該處，車主有關閉電源開關及門、窗上鎖。且於
    火災發生前半個月有做過保養，故研判因機械故障致起火之
    可能性較小。三、…於起火處採集可疑殘留物送消防署鑑定
    ，鑑定結果檢出汽油類促燃劑成分。復據怪手車主丙○○表
    示：該怪手未使用及存放含有汽油成分燃料。故研判有遭人
    以汽油促燃劑點燃致起火燃燒之可能性最大。」（警卷第五
    七頁參照），而扣案被告持有上有「泉興」字樣之藍色塑膠
    桶內之液體送驗結果，確係汽油，而火災現場之殘跡檢驗出
    汽油促燃劑之殘跡，二者依標準之鑑驗方法，雖不能鑑定是
    否為同一來源，但性質相符，此有內政部消防署九十二年九
    月五日消署調字第０九二００一五０一二號函附之火災證物
    鑑定報告附卷可稽（原審卷第四四至四八頁）。準此，本院
    綜合本件起火時間係夜間、現場外圍無延燒殘留痕跡、挖土
    機未使用及存放汽油、起火處採集樣本及查扣之被告持有汽
    油桶送驗均驗出汽油促燃劑成份等情，認上開金門縣消防局
    火災調查報告書所載為可採，足證本案挖土機起火燃燒，確
    因遭他人放火所致。
(三)、被告因受擾於后豐港海域之水頭商務工程重型機具夜間施工
    噪音過大，致影響其睡眠，心生不滿，於九十二年八月十二
    日凌晨一時二十分許飲酒後，持手電筒徒步前往行政院海岸
    巡防署中部地區巡防局第九岸巡總隊后豐港安檢哨所前，向
    執勤之海巡人員甲○○、郭鎮銘抱怨後，即發生產業道路關
    閉路燈，及隨被告往放置挖土機之產業道路行走後不久挖土
    機便起火燃燒等情，業據證人即海巡人員甲○○於警詢、偵
    查中迭次證稱：「．．．乙○○酒後至我們后豐港崗哨，距
    離我們約一至二公尺處向我與郭鎮銘抱怨說『后豐港附近因
    施工馬達聲音很吵，我已向警方報案，你們海巡單位也不管
    ，我要把海堤的路燈關閉』，隨後他就走至后豐港來鳳宮前
    把電源總開關關閉，路燈就熄滅了，之後他就徒步走至挖土
    機處，約五分鐘後，挖土機就起火燒起來。」（警卷第二二
    頁）、「．．．被告跟我們說完話後就獨自一人向來鳳宮方
    向走去，之後堤防的燈就熄掉了，而且被告往回走經過我們
    的崗哨再往他回家的方向去，被告在他家門前停留約五分鐘
    ，便拿著手電筒往放挖土機的產業道路去，之後隔了約五分
    鐘左右，我們就發現產業道路上的挖土機上著火了。」（偵
    卷第一四、一五頁）；於原審證稱：「（問：當天被告是否
    有抱怨何事？）答：當天被告因前方有工程，馬達二十四小
    時在叫，抱怨太吵，我說這不是岸巡的權限，他口氣很不好
    ，他說沒有關係，已經跟警察報案，他要去把燈關掉。」、
    「（問：從抱怨到起火，有無一直監控被告？）答：有，我
    們看到被告在鐵皮屋前一、二分鐘後，就走到產業道路。」
    、「（監控理由？）答：因為當時他有喝酒，我就跟另外一
    位弟兄特別注意。」（原審卷第一０七至一０八頁）。核與
    另一證人即海巡人員郭鎮銘於警詢證稱：「乙○○酒後從后
    豐港他所有的鐵皮屋走到我們值勤的崗哨跟我與甲○○抱怨
    后豐港一帶因工程施工，聲音太大，導致他無法入眠，他已
    經向警方報案了，
    ．．．另表示他要將后豐港海堤的路燈關閉，之後他就走向
    后豐港海堤路燈的總開關處，當我目睹乙○○走至來鳳宮旁
    ，后豐港海堤的路燈就全部熄滅了，然後乙○○又原路走回
    我們崗哨，再轉往他所有位於后豐港的鐵皮屋前東張西望約
    一分鐘後，乙○○就走進他所有鐵皮屋前的產業道路，乙○○進入產業道路內約五分鐘左右，我在后豐港崗哨位置就發
    現產業道路內有物品起火燃燒。」（警卷二八頁）；於原審
    證稱：「（問：當時被告有抱怨？）當時有抱怨施工很吵。
    」、「（問：被告手上物品？）答：紅色手電筒。」、「（
    問：被告走過去燈就熄？）答：是。」、「（問：你的位置
    可看到鐵門？）答：可。」、「（問：被告從來鳳宮走回後
    情形？）答：在鐵皮屋門口繞，後往放怪手的地方。」、「
    （問：從哨所直視鐵皮屋？）答：是有被東西遮蔽，但未完
    全擋住。」、「（問：有看到被告使用手電筒？）答：走向
    空地往怪手位置附近有使用。」、「（問：被告走過去隔多
    久起火？）答：大約四、五分。」、「（問：附近有其他人
    ？）答：沒有，當時后豐港只有他一人。」、「（問：被告
    抱怨後到起火，監控被告？）答：有。」（原審卷一一二至
    一一七頁）等語相吻合，而被告於警詢供稱當天確有向上開
    證人抱怨，且於本院勘驗現場時亦供稱於抱怨後從崗亭往來
    鳳宮方向走，之後路燈熄滅，再沿原路走回鐵皮屋工廠，核
    與上開證人描述之情節完全相同，足見上開證人因當時執行
    后豐港岸巡勤務，隨時注意出入人員之行動，特別是被告向
    其等抱怨並揚言關閉路燈，嗣後被告也真的把路燈關閉，自
    更引起上開證人注意，是以證人甲○○、郭鎮銘陳述之證言
    符合其工作勤務之要求及經驗法則應屬真實可信。被告雖辯
    稱現場為雜草阻擋，證人無法看到被告鐵皮屋工廠情形，及
    伊是踩著路燈開關箱跳下去，結果路燈就熄掉了云云。查被
    告鐵皮屋工廠左側雖有雜木阻隔視線，然右側往放置上開挖
    土機之產業道路則為一條河道並無林木阻礙視線，有現場照
    片在卷可稽（警卷第五０頁、本院卷第三九、四０頁），且
    證人所在崗哨位置距離被告鐵皮屋工廠為一０二．六公尺，
    有本院勘驗筆錄在卷可稽（本院卷第三０頁），是證人在崗
    哨位置目視被告由鐵皮屋前往右側產業道路挖土機所在，視
    線並不會受到阻隔。又上開路燈開關箱係一堅固箱盒，同據
    本院勘驗屬實，被告勘驗時亦模擬自海堤踩著該路燈總開關
    下來，並未造成該路燈總開關損害，有勘驗筆錄及現場照片
    在卷可稽（本院卷第二九至四一頁），可見被告所辯顯非可
    採。
(四)、被告辯稱證人甲○○、郭鎮銘於警詢及偵查中之證言，因未
    分別訊問，故無證據能力云云。經查證人等於警詢及偵查中
    就不利被告之證言，經原審於同一審理期日，各自於臺灣臺
    東地方法院及臺灣臺南地方法院不同地點，以遠距方式進行
    訊問，其串證可能性已低，再行交互詰問之方式，詰問上開
    證人，並賦與被告當庭詰問機會，已兼顧真實發現及被告詰
    問權之保障，況證人郭鎮銘經原審質之當時警詢之先後，其
    證稱係由甲○○先受詢問，且甲○○受詢問時，其亦未在場
    等情，經對照金門縣警察局偵訊筆錄，證人二人第一次受詢
    之時間，甲○○係於九十二年八月十二日十二時二十五分起
    至同日十三時十九分止接受詢問（警卷第一五頁），而郭鎮
    銘係於同日十五時十分起至同日十五時五十分止（警卷第二
    五頁），第二次詢問，甲○○則於九十二年八月三十一日十
    九時二十四分起至同日十九時五十分止（警卷第二０頁），
    郭鎮銘則於同日十九時五十分起至二十時二十分止（警卷第
    三一頁），兩相對照亦無出入之處，核其等於原審所作證言
    ，與警詢、偵查筆錄中所載之情節亦屬相符，並無顯不可信
    之情況，其等於警詢及偵查中之證言，確具證據能力。被告
　　另辯稱：證人就時間之敘述不一，其證言之可信度有疑云云
  　。惟按證人之陳述，如有前後不符，或相互歧異時，究竟何
    者為可採，法院仍得本其自由心證予以斟酌，非謂一有不符
    或矛盾，即應認其全部均為不可採信，亦有最高法院七十八
    年度台上字第一四六九號判決、九十二年度台上字第六六二
    八號判決意旨足資參照。經查，證人甲○○、郭鎮銘雖就被
    告於鐵皮屋前停留時間之論述有前後不一之情形，然查本件
    二位證人於警詢、偵查及原審審理時，其就被告有抱怨、因
    酒味而產生懷疑從而監控被告行為、被告抱怨後為如何之行
    為、路燈熄滅、挖土機起火等重要情節之陳述均相符合，而
    輔以本案發生之時間為深夜、地點為海邊碼頭附近，是證人
    等證稱案發時四週並無其他人等，從而確定當時現場僅有被
    告一人之證言亦足可採，而人類就時間之估算，本無法求其
    精確，此由自古至今，均須藉助日晷、星象、時鐘等外來之
    資料可見一斑，是雖證人就被告停留在鐵皮屋之時間長短前
    後供述有不一之情形，然其就重要情節，證述既前後相符，
    其證言即應可採，被告所辯，顯無足採。
(五)、被告把來鳳宮前路燈電源總開關關閉後，回頭再經過岸巡崗
    哨往其所有之鐵皮屋工廠去，在其鐵皮屋門前停留約五分鐘
    ，便拿著手電筒往放挖土機的產業道路走去，隔約五分鐘左
    右，產業道路上的挖土機即著火燃燒，當時后豐港附近並無
    其他人往來等情，業據證人甲○○、郭鎮銘證述如前，而扣
    案被告持有上有「泉興」字樣之藍色塑膠桶內之液體送驗結
    果，確係汽油，與火災現場之殘跡檢驗出汽油促燃劑性質相
    符，有上開內政部消防署九十二年九月五日消署調字第０九
    二００一五０一二號函附之火災證物鑑定報告附卷足憑（原
    審卷第四四至四八頁）。且被告於偵查中，經送內政部警政
　　署刑事警察局作測謊鑑定，發現被告就「有沒有放火燒這一
　  台挖土機？九十二年八月十二日有沒有放火燒這一台挖土機
    ？九十二年八月十二日你有沒有對這一台挖土機潑任何油類
    液體？」等問題呈現不實反應，此有內政部警政署刑事警察
    局九十二年十一月六日刑鑑字第０九二０二一二０三七號測
    謊鑑驗結果通知書乙份在卷足憑（偵卷第三四、三五頁），
    綜上跡證被告放火燒毀丙○○所有之上開挖土機，至為灼然
    。被告辯稱「泉興」字樣塑膠桶內之汽油內容物，與縱火殘
    跡之土壤，其成分並非相同，及未放火燒毀挖土機云云，並
    不可採。
(六)、至被告辯稱測謊鑑定結果通知書及其鑑定說明書，內容幾無
    差異，其鑑定說明書除表明鑑定方法之外，別無其他說明，
    且測謊鑑定宜包括未說謊之鑑定及與案情無關之說鑑定，即
    除有關問題外，並應有控制性問題及中性問題，該鑑定久缺
    中性問題之測試，鑑定並不完備，從而認該報告無證據能力
    ，不足作為被告不利之認定云云。按測謊鑑定究竟有無證據
　　能力，刑事訴訟法並無明文規定，實務上送鑑單位依刑事訴
　  訟法第二百零八條第一項規定，囑託法務部調查局或內政部
    警政署刑事警察局為測謊檢查，受囑託機關就檢查結果，以
　　該機關名義函覆原囑託之送鑑單位，該測謊檢查結果之書面
　  報告，即係受囑託機關之鑑定報告，該機關之鑑定報告，形
    式上若符合測謊基本程式要件，包括：１、經受測人同意配
　　合，並已告知得拒絕受測，以減輕受測者不必要之壓力。２
　  、測謊員須經良好之專業訓練與相當之經驗。３、測謊儀器
    品質良好且運作正常。４、受測人身心及意識狀態正常。５
　　、測謊環境良好，無不當之外力干擾等要件，即賦予證據能
　  力，此亦有最高法院九十二年度台上字第三八二二號、九十
    三年度台上字第一八六五號判決足資參照。經查，本件被告
    於九十二年十月十六日填寫內政部警政署刑事警察局測謊儀
　　器測試具結書表明同意在先（偵卷第三六頁），復經測前晤
　  談二十八分鐘、再經測謊儀器以激勵測試法、ＤＯＤＰＩ區
    域比對法等方法測試三十八分鐘，測後晤談六十四分鐘，嗣
　　經數據分析測試結果等程序，始作成測謊鑑驗報告（偵卷第
  　三四頁背面），故該測謊鑑驗報告並無任何不符上開基本程
　　式要件之瑕疵，依上開判決意旨，即應認有證據能力，況該
　  測謊鑑驗報告之結果，依前開說明，既與證人到庭證述情節
    相符，自足以採為不利於被告之佐證；另該鑑定報告結果雖
　　雖未具體載明「無不實反應」之問題，然查該鑑驗報告之資
  　料表內既具體載明測謊鑑驗工作流程（包括前開測前晤談、
　　儀器測試、測後晤談之時間，偵卷第三四頁背面），輔以說
　  明書所載之測試方法及測試結果，於長達數十分鐘之測試過
    程，顯不可能僅就該不實反應之問題加以測試，此由該鑑驗
　　說明書僅係記載其梗概，並以「以下空白」表示益明（偵卷
　  第三五頁）；而依測謊圖譜分析量化表之記載，內均載明「
    不實反應」與「無不實反應」所得之分數計算標準（偵卷第
　　三五頁背面），足證「測試結果：呈不實反應」僅係就整個
  　測謊過程之結果而言，並非僅就有不實反應之上開問題加以
　　測試。準此，該鑑定報告未就「無不實反應」之問題加以載
  　明，即不影響該鑑驗報告之證據能力，被告所辯即無足採。
(七)、按刑法第一百七十五條第一項放火燒燬同法第一百七十三條
    、第一百七十四條以外之他人所有物，致生公共危險罪，其
    所謂之「公共危險」，雖只須有發生實害之蓋然性為已足，
    惟必也須有致生公共危險之結果之具體危險始克相當；其蓋
    然性之有無，應由事實審法院基於經驗法則而為客觀之判斷
    ，最高法院八十六年度台上字第二三四八號、七十二年度台
    上字第二五三二號判決參照。本件被告放火燒燬之挖土機係
    位於后豐港不知名之產業道路旁，挖土機左側為產業道路，
    挖土機前、後及右側則是低矮稀疏之草木，有案發現場照片
    在卷足按（警卷第四三、四五、四六、四九頁），距離燒燬
    之挖土機最近之建築物是被告所有之鐵皮屋工廠，經實際丈
    量為五四．一公尺，且挖土機置放之草地與被告所有之鐵皮
    屋工廠間先隔著一條河道，再隔一條混凝土道路，有本院勘
    驗筆錄及現場照片可稽（本院卷二九至四一頁），而案發時
    間為九十二年八月十二日夏季氣候，草木清翠，亦有現場照
    片足稽，其延燒附近草木及建物之蓋然性並不高，此由金門
    縣消防局火警出動觀察記錄記載救災車輛前往火場途中，雖
    發現有火光、濃煙竄出，救災人車抵達現場後發現有大量火
    舌、濃煙自挖土機駕駛室、引擎室竄出，挖土機已呈半燒毀
    狀態，然該火勢並未波及附近草地林木，可得應證，是本件
    被告放火燒燬挖土機之行為，尚未達致生公共危險之蓋然性
    。證人即金門縣消防局火災調查課小隊長石兆珀於原審雖證
    稱事發夜間因火大，火星會飄，故也有可能延燒附近云云，
    顯與上開周圍環境及實際情形不合，自不足據為被告不利之
    認定。
(八)、綜上所述，被告確有放火燒燬挖土機，致生損害於被害人丙○○，本件事證明確，被告犯行洵堪認定，應依法論科。
二、核被告乙○○所為，係犯刑法第三百五十四條之毀損一般物
    品罪。公訴人雖認被告乙○○所為係犯刑法第一百七十五條
    第一項之放火燒燬他人所有物致生公共危險罪，惟被告放火
    行為尚不致生具體公共危險，已如前述，起訴法條尚有未洽
    ，應予變更。
三、原審予以論罪科刑，固非無見。惟被告放火行為尚不致生具
    體公共危險，已如前述，原判決遽以認定被告放火行為構成
    公共危險罪，尚有未當，被告上訴意旨否認犯罪，指摘原判
    決不當，雖無理由，惟原判決既有上開可議之處，自應由本
    院予以撤銷改判。爰審酌被告所受教育程度不低，僅因一時
    氣憤，即為放火燒燬他人所有物品，其以潑灑汽油以打火機
    點火之犯罪手段不輕，且燒燬挖土機有一百多萬元之財產價
    值，犯罪後之態度不佳，自不宜予以寬容等一切情狀，量處
    如主文第二項所示之刑。
據上論斷，應依刑事訴訟法第三百六十九條前段、第三百六十四
條、第三百條、第二百九十九條第一項前段，刑法第三百五十四
條，罰金罰鍰提高標準條例第一條前段，判決如主文。
本案經檢察官趙中岳到庭執行職務。
中　華　民　國　　九十四　　年　　　六　　月　　九　　日
　　　　　　　　　刑事庭審判長法　官　李　炫　德
　　　　　　　　　　　　　　　法　官　闕　銘　富
　　　　　　　　　　　　　　　法　官　紀　文　勝
以上正本證明與原本無異。
被告不得上訴，檢察官如不服本判決，應於判決送達後10日內，
向本院提出上訴書狀，其未敘述上訴之理由者並得於提起上訴後
十日內向本院補提理由書（均須按他造當事人之人數附繕本）。
中　華　民　國　　九十四　　年　　　六　　月　　二十  日
                              書記官　李　麗　鳳
附錄論罪科刑法條：
中華民國刑法第354條
毀棄、損壞前二條以外之他人之物或致令不堪用，足以生損害於
公眾或他人者，處二年以下有期徒刑、拘役或五百元以下罰金。
